# 增值税即征即退税款何时作收入入账

提问人：奔跑城里 时间：2013-11-30 00:42:57
水泥行业综合能源利用，增值税即征即退税款当月能确认营业外收入吗？

回答人：chenyiwei
按照证监会会计部《上市公司执行企业会计准则监管问题解答》（ 2013 年第 1 期，总第 8 期）的观点，如果能够对可收到的退税款金额作出合理、可靠的估计，且能够合理保证将会在近期内收到的，可以按照应收金额计量该项政府补助。

提问人：xmqdp 时间：2013-11-30 19:38:05
您说，满足这个条件的，是不是即使不按照这个规定处理，能合理保证近期受到的，是不是可以作为资产负债表的日后调整事项？因此这个解释等于没解释。 附：《企业会计准则讲解 2010 》中关于资产负债表日后事项的一段内容： 如果资产负债表日及所属会计期间已经存在某种情况，但当时并不知道其存在或者不能知道确切结果，资产负债表日后发生的事项能够证实该情况的存在或者确切结果，则该事项属于资产负债表日后事项中的调整事项。如果资产负债表日后事项对资产负债表日的情况提供了进一步的证据，证据表明的情况与原来的估计和判断不完全一致，则需要对原来的会计处理进行调整。

回答人：chenyiwei
这个问题与资产负债表日后事项无关，是政府补助以实收金额还是应收金额计量的问题。

提问人：xmqdp 时间：2013-11-30 20:07:29
假设一个企业销售成本为 100 万元，进项税额为 17 万，不含税销售金额为 200 万元，销项税额为 34 万元，但看这笔业务，现金流量为234-117-（34-17）=100万元，毛利=200-100=100万元。即毛利=净现金流量。 假设政府对征收你公司的 17 万元增值税符合条件的采取即征即退政策。那么你公司的毛利还是 100 万元，现金净流量变成了 117 万元，多出的属于你公司利得，确认为营业外收入。
按照《企业会计准则讲解》中关于政府补助的内容即企业按照固定的定额标准取得的政府补助，应当按照应收金额计量，确认为营业外收入，否则应当按照实际收到的金额计量。 您公司此事项因为不是按照固定的定额标准取得的，应该在实际收到时候确认一项利得，即营业外收入。 按照准则应用指南中关于政府补助的内容即与收益相关的政府补助，用于补偿企业以后期间的相关费用或损失的，取得时确认为递延收益，在确认相关费用的期间计入当期损益（营业外收入）；用于补偿企业已发生的相关费用或损失的，取得时直接计入当期损益（营业外收入）。 我觉得增值税的即征即退不属于用于补偿企业已发生的相关费用或损失，但是这个您可以忽略。但仅仅根据这个指南的规定您公司的此事项也不能确认政府补助。 按照《企业会计准则第 16 号——政府补助》第五条 政府补助同时满足下列条件的，才能予以确认：（一）企业能够满足政府补助所附条件；（二）企业能够收到政府补助。 还允许你公司自己判断是否收到以及是否满足政府补助的条件。（当然指南也有法律效力，按照指南做就可以了，也就是不能自己判断） 按照《企业会计准则讲解 2010 》中关于资产负债表日后事项的一下内容，好像可以资产负债表日后收到的就可以进行会计处理。 附：讲解2010 的那段内容： 如果资产负债表日及所属会计期间已经存在某种情况，但当时并不知道其存在或者不能知道确切结果，资产负债表日后发生的事项能够证实该情况的存在或者确切结果，则该事项属于资产负债表日后事项中的调整事项。如果资产负债表日后事项对资产负债表日的情况提供了进一步的证据，证据表明的情况与原来的估计和判断不完全一致，则需要对原来的会计处理进行调整。
总之，这就是我理解的和收入相关的政府补助。其实对收入相关的政府补助，还不如干脆除了固定定额标准收取的政府补助（政府是讲究信用的，一定可以给你公司，其实我对此也有怀疑，很多县级小政府就不见按照国家规定支付补助）之外，其他的都实行收付实现制得了，免得复杂。

回答人：chenyiwei
关于证监会的监管问题解答中以应收金额计量政府补助的问题，我们的观点如下：
现行的《〈企业会计准则第 16 号——政府补助〉应用指南》第四条“政府补助的计量”规定：“根据本准则第六条规定，企业取得的各种政府补助为货币性资产的，如通过银行转账等方式拨付的补助，通常按照实际收到的金额计量；存在确凿证据表明该项补助是按照固定的定额标准拨付的，如按照实际销量或储备量与单位补贴定额计算的补助等，可以按照应收的金额计量”。在实务中，能够满足“按照固定的定额标准拨付”标准的情况并不十分常见（一般限于按照实际完成的工作量和规定的定额标准计算拨付的定额补助，例如特准储备物资补助，“家电下乡”、“汽车下乡”、“节能产品惠民工程”等项目中按照指定产品的销量和单位产品补贴标准给予的补助等），因此大量的政府补助均是采用收付实现制原则确认的。 问题解答第 8 期提出“有确凿证据表明能够符合财政扶持政策规定的相关条件预计能够收到财政扶持资金时，可以按应收金额计量”，相当于将权责发生制原则引入了政府补助准则中，可按应收金额计量的政府补助不再限于“存在确凿证据表明该项补助是按照固定的定额标准拨付”的情形。因而部分突破了现行会计准则的规定。 在理解何为“期末有确凿证据”时，我们认为应重点考虑以下几点： （ 1 ）考虑应收补助款的金额是否已经过有权政府部门发文确认，或者可根据正式发布的财政资金管理办法的有关规定自行合理测算，且预计其金额不存在重大不确定性； （ 2 ）所依据的应当是当地财政部门正式发布并按照《政府信息公开条例》的规定予以主动公开的财政扶持项目及其财政资金管理办法，且该管理办法应当是普惠性的（任何符合规定条件的企业均可申请），而不是专门针对特定企业制定的； （ 3 ）需考虑相关的补助款批文中是否明确承诺了拨付期限，且该款项的拨付是有相应财政预算作为保障的，因而可以合理保证其可在规定期限内收到； （ 4 ）根据企业和该补助事项的具体情况，应满足的其他相关条件。 项目组如在实务中遇到客户将政府补助金额确认为应收款项时，应谨慎考虑是否符合以上各条件，防止其利用此条款进行利润操纵。应把向有权政府机构函证确认应收补助款的金额、拨付条件和预计拨付时间等要素作为一项必须履行的基本审计程序，在将回函结果和所获取的其他原始文件证据、复算测试结果等审计证据核对一致的基础上，谨慎判断是否符合应收补助款的确认条件，以及其金额计量是否恰当。必要时可按照本所技术咨询制度向技术部履行咨询程序。
本案例中的能源综合利用增值税即征即退，系以国家财政、税收法规为依据，因此在金额可基本确定的情况下，符合按照应收金额计量的条件。当然你所说的“很多县级小政府就不见按照国家规定支付补助”确实不适合于按照应收金额计量，所以我们在前一段中也为按照应收金额计量政府补助设定了较为严格的条件。

提问人：会计人员 ABC 时间：2013-11-30 22:47:22
陈老师，如果应收退税款作为其他应收款挂账，将不能函证，如果金额较大，仅依靠文件确认而不能函证，会不会存在风险呢？

回答人：chenyiwei
所以我们的意见是应当进行函证，并综合分析回函和其他方面的证据。不同政府补助的规范程度可能不同，对于规范级次较高的补助，相关文件明确规定了补贴标准，且以往多年的历史经验表明最终收到的补助金额与企业根据相关规定自行估算的金额基本相符的，也可以在较大程度上依赖测算的证据（前提是企业已经向相关部门提交补助申请材料，且与主管部门经过初步沟通确认）。总之需要根据具体情况判断可获得的证据的证明力。

提问人：zhxjxuekuaij 时间：2016-06-15 23:11:24
请问如果是软件企业，销售自产软件，根据税务规定实际税负超过3%的部分实行即征即退增值税规定。根据准则政府补助一般在收到时确认营业在收入，但金额可以确定或计算的，可以按照权责发生制确认营业外收入。是说企业可以选择按照收付实现制或权责发生制确认营业外收入吗，保持一贯性即可？还是必须按照权责发生制确认应收和营业外收入？请

回答人：chenyiwei
如果历史上都是及时、足额收到退税款，且实际收到的金额与本企业自行测算的金额无重大差异的，则可以认为满足按应收金额计量政府补助的条件，需一贯运用。

提问人：mojenny 时间：2016-08-19 11:47:57
想再问一下陈大师，如果公司之前一直是用收付实现制来确认增值税即增即退金额的，能够改为权责发生呢？会不会产生一贯性运用的问题

回答人：chenyiwei
可以变更，但建议作为会计估计变更处理（在核算原则不变的前提下，对补助金额可收回性和金额能否可靠估计的判断，随着更多经验积累和情况的发展变化而发生了变化）。